【裁判字號】    92,台上,6978
【裁判日期】    921211
【裁判案由】    違反毒品危害防制條例
【裁判全文】
最高法院刑事判決                              九十二年度台上字第六九七八號
    上  訴  人  甲○○
                        （另案在台灣台中監獄執行中）
右上訴人因違反毒品危害防制條例案件，不服台灣高等法院台中分院中華民國九十二
年九月十日第二審更審判決（九十二年度重上更(四)字第二○六號，起訴案號：台灣苗
栗地方法院檢察署八十九年度偵字第二七五六號) ，提起上訴，本院判決如左：
    主  文
原判決撤銷，發回台灣高等法院台中分院。
    理  由
本件原判決認定：上訴人甲○○曾有竊盜、贓物及違反麻醉藥品管理條例等前科，其
於民國八十六年間所犯贓物罪，經台灣新竹地方法院判處有期徒刑四月，於八十七年
二月二十八日執行完畢（另於八十八年間復因贓物、違反麻醉藥品管理條例及違反毒
品危害防制條例等罪，先後經台灣苗栗地方法院、台灣高等法院及原審法院分別判處
有期徒刑三月、四年六月及八年，應執行有期徒刑十一年，目前在監執行中）。又意
圖營利，基於販賣第二級毒品安非他命之概括犯意，先於八十九年二月十八日下午六
時許，在台中市○○區○○路一段十六巷六號一樓施明益之租處，以新台幣（下同）
一萬元之價格，販賣十八‧三公克之安非他命予施明益。嗣施明益於同日晚上十時三
十分許與友人曾春發外出之際，在上址之巷內為警查獲，並在其租處扣得上開安非他
命。上訴人又於八十九年二月十九日下午四時許，從台北地區駕駛自用小客車至苗栗
市，於同日下午六時許，以其0000000000號行動電話，與綽號「阿龍」之
○九五○─一四五○一一號呼叫器聯絡，在苗栗縣苗栗市菲力電動玩具店，以七萬元
之價格向「阿龍」販入第二級毒品安非他命二大包（價格二萬元）及十小包（價格五
萬元），含袋重約二四七‧一公克（驗餘重二四七‧○九公克），伺機出售，旋於同
日下午六時二十五分許，在苗栗市福星山公園附近為警查獲，並在其所駕駛之自用小
客車內扣得上開安非他命等情。因而撤銷第一審判決，改判論處上訴人連續販賣第二
級毒品（累犯）罪刑，固非無見。
惟查：(一)、毒品危害防制條例第四條第二項之販賣第二級毒品罪，以所販賣者確係第
二級毒品為成立要件，而是否確實屬於第二級毒品，應依證據證明之。原判決以上訴
人於八十九年二月十八日下午六時許，在台中市○○區○○路一段十六巷六號一樓，
以一萬元之價格，販賣十八‧三公克之安非他命予施明益，經警查獲。但原判決並未
說明經由如何之調查或檢驗鑑定，以資證明上訴人販賣給施明益之物確為第二級毒品
，即逕認上訴人係犯販賣第二級毒品罪，即有應於審判期日調查之證據未予調查及理
由不備之違法。(二)、毒品危害防制條例第四條第二項之販賣第二級毒品罪，其法定本
刑為無期徒刑或七年以上有期徒刑（得併科罰金），依刑事訴訟法第三十一條第一項
規定為強制辯護之案件。原審對於本案，除就檢察官起訴之部分（即向「阿龍」販入
安非他命部分）予以裁判外，併就檢察官移送併辦之部分（即販賣安非他命予施明益
部分），基於審判不可分原則，一併加以裁判。但於審判期日之前，並不曾將起訴效
力所及之範圍（即併辦擴張之部分），告知上訴人，亦未依刑事訴訟法第二百七十三
條第一項規定傳喚上訴人並通知辯護人到庭，就該條項第一款所列之事項即「起訴效
力所及之範圍」為處理，致指定之公設辯護人郭博益不知此部分亦在審判之範圍，而
僅就上訴人被訴向「阿龍」販入安非他命部分提出辯護（見原審更(四)卷第四十九至五
十頁辯護書及第五十六頁審判筆錄），至於起訴效力所及之販賣第二級毒品予施明益
部分，則未經合法辯護。原審未察，即遽行判決，亦有違誤。(三)、第二審法院，應就
原審（指第一審）判決經上訴之部分調查之。又調查證據應於刑事訴訟法第二百八十
七條程序完畢後行之；除簡式審判程序案件外，審判長就被告被訴事實為訊問者，應
於調查證據程序之最後行之，刑事訴訟法第三百六十六條、第二百八十八條第一項、
第三項分別定有明文。關於上訴人販賣安非他命予施明益部分（即起訴效力所及之部
分），原審於審判期日僅訊問「你是否在八十九年二月十八日下午，在台中市○○路
十六巷六號租處，販賣安非他命給施明益使用」一語（見原審更(四)卷第五十五頁）。
至於販賣若干數量？收取多少價金？並未依法踐行調查、訊問之程序，即遽認以一萬
元，販賣十八‧三公克，亦有違誤。(四)、卷宗內之筆錄可為證據者，應向當事人、代
理人、辯護人或輔佐人宣讀或告以要旨，刑事訴訟法第一百六十五條第一項定有明文
。關於上訴人販賣安非他命予施明益部分，原判決係以證人曾春發、林月菊、施明益
等人在另案（即併辦卷宗）之警訊或偵查筆錄採為證據。但原審並未依法將上開筆錄
向上訴人及辯護人宣讀或告以要旨，即逕採為論罪科刑之基礎，亦有應於審判期日調
查之證據而未予調查之違法。以上或為上訴意旨指摘所及，或為本院得依職權調查之
事項，應認原判決仍有撤銷發回更審之原因。
據上論結，應依刑事訴訟法第三百九十七條、第四百零一條，判決如主文。
中      華      民      國    九十二    年     十二     月     十一     日
                              最高法院刑事第八庭
                                  審判長法官  陳  炳  煌
                                        法官  陳  世  雄
                                        法官  韓  金  秀
                                        法官  吳  信  銘
                                        法官  徐  文  亮
      右正本證明與原本無異
                                              書  記  官
中      華      民      國    九十二    年     十二     月     十五     日
                                                                        Ｖ


司法院資訊處製作；財團法人民間司法改革基金會備份。
